【裁判字號】    95,訴,9699
【裁判日期】    951117
【裁判案由】    清償借款
【裁判全文】
臺灣臺北地方法院民事判決              95年度訴字第9699號
原      告    台北國際商業銀行股份有限公司
法定代理人    丁○○
訴訟代理人    甲○○
              乙○○
被      告    智得國際股份有限公司
兼法定代理人  丙○○
被      告    戊○○
上列當事人間清償借款事件，本院於中華民國95年11月6日言詞
辯論終結，判決如下：
    主      文
被告應連帶給付原告新台幣貳佰貳拾玖萬肆仟肆佰零柒元，及如
附表所示之利息及違約金。
訴訟費用由被告連帶負擔。
本判決於原告以新台幣柒拾柒萬元為被告供擔保後，得為假執行
。但被告智得國際股份有限公司、丙○○如以新台幣貳佰貳拾玖
萬肆仟肆佰零柒元為原告預供擔保，得免為假執行。
    事實及理由
甲、程序方面：
一、被告3人經合法通知，未於言詞辯論期日到場，核無民事訴
    訟法第386條所列各款情形，應依原告之聲請，由其一造辯
    論而為判決。
二、按當事人得以合意定第一審管轄法院。但以關於由一定法律
    關係而生之訴訟為限。民事訴訟法第24條第1項定有明文。
    查，兩造約定以本院為第一審管轄法院，有約定條款第13條
    可憑，故本院自有管轄權，合先敘明。
乙、實體方面：
一、原告主張：被告智得國際股份有限公司以其餘被告為連帶保
    證人，於民國94年9月29日向原告借款新台幣（下同）3,000
    ,000 元，並約定利率、繳款期限及違約金等。惟被告未依
    約繳款，全部債務已視為到期，被告即應連帶償還原告如主
    文所示之本利及違約金。為此依消費借貸及連帶保證契約請
    求被告連帶清償，並聲明：(一)如主文第1項所示；(二)願供擔
    保，請准宣告假執行。另提出借款撥貸書、授信約定書、放
    款繳息狀況查詢單及利率查詢表（以上皆影本）等件為證。
二、被告智得國際股份有限公司、丙○○未於言詞辯論期日到場
    ，據其所提出書狀所為之陳述略以：被告丙○○記憶中並未
    擔任連帶保證人，請原告提示正本待查等語，資為抗辯。並
    聲明：(一)原告之訴及假執行之聲請均駁回；(二)如受不利判決
    ，願供擔保，請准宣告免為假執行。
三、被告戊○○被告未於言詞辯論期日到場，亦未提出書狀作何
    聲明或陳述。
四、得心證之理由：
（一）按當事人對於他造主張之事實，於言詞辯論時不爭執者，
      視同自認。但因他項陳述可認為爭執者，不在此限。當事
      人對於他造主張之事實，已於相當時期受合法之通知，而
      於言詞辯論期日不到場，亦未提出準備書狀爭執者，準用
      第1項之規定。但不到場之當事人係依公示送達通知者，
      不在此限。民事訴訟法第280條第1、3項分別有明定。本
      件原告主張：被告智得國際股份有限公司以其餘被告為連
      帶保證人，向原告借款，然被告未依約繳款，而使全部債
      務視為到期，尚餘如主文所示之本金、利息及違約金尚未
      清償之事實，已據其提出如上開所載之證物為憑，核屬相
      符，又被告智得國際股份有限公司對於借款及現積欠如主
      文所示之本息未清償乙事未爭執，被告戊○○非經公示送
      達已收受開庭通知及起訴狀繕本，其未於言詞辯論到場陳
      述意見或提出書狀爭執，依上開規定均視同自認，則原告
      之主張，自堪信為真實。另被告丙○○雖以前揭情詞置辯
      ，然查，依據原告所提出綜合授信約定書正本有丙○○之
      簽名、用印。本件兩造簽立借貸契約時，智得國際股份有
      限公司之法定代理人原為賴世樺，賴世樺亦同擔任智得國
      際股份有限公司本件借款之連帶保證人，而約定書中借款
      人及連帶保證人住址之記載，由肉眼判斷均同係為一人所
      為，但關於連帶保證人簽名部分，顯係與書寫連帶保證人
      地址部分字跡不同，顯係由不同之人分別書寫。另關於賴
      世樺、丙○○之簽名亦明顯為不同人所為，自應認本件原
      告為本件放款時，確實有對各連帶保證人核實對保，並要
      求各連帶保證人於授信約定書上簽名。另丙○○現則擔任
      智得國際股份有限公司之法定代理人，足見其早與智得國
      際股份有限公司有一定之關係，故原告主張丙○○同屬智
      得國際股份有限公司之連帶保證人，應為可採，丙○○空
      言辯稱不確定是否有擔任連帶保證人為不足採，況丙○○
      於收受本院第一次言詞辯論期日通知後，卻遲至言詞辯論
      期日前一日方提出答辯狀，經本院收文掛號之程序，致本
      院於言詞辯論終結後方收受該答辯狀，而再開言詞辯論，
      然丙○○亦未於第二次言詞辯論期日到場或提出其他具體
      抗辯，致本院於95年11月6日言詞辯論終結後，再具狀表
      明因故未能到庭，然現行民事訴訟制度，並不限當事人本
      人到庭，如當事人因故無法出庭時，仍得委請律師或其他
      熟稔法律而與被告具有一定親誼親友或公司員工出庭，然
      丙○○卻不思此途，顯係拖延本件訴訟程序，故本院應認
      無再次再開辯論之必要。
（二）按消費借貸之借用人應於約定期限內，返還與借用物種類
      品質、數量相同之物，民法第478條前段定有明文；又所
      謂連帶保證，係指保證人與主債務人就債務之履行，對於
      債權人各負全部給付之責任者而言，是連帶保證債務之債
      權人得同時或先後向保證人為全部給付之請求（最高法院
      45年台上字第1426號判例、77年台上字第1772號判決參照
      ）。再按遲延之債務，以支付金錢為標的者，債權人得請
      求依法定利率計算之遲延利息。但約定利率較高者，仍從
      其約定利率；當事人得約定債務人於債務不履行時，應支
      付違約金，民法第233條第1項、第250條第1項分別定有明
      文。被告智得國際股份有限公司向原告借款未依約清償，
      經全部視為到期，尚積欠如主文所示之本金、利息及違約
      金迄未清償，而其餘被告為連帶保證人，已如上述，揆諸
      上開說明及規定，被告3人自應連帶負清償責任。
（三）綜上，原告依消費借貸及連帶保證契約請求被告連帶給付
      如主文所示之本金、利息及違約金為有理由，應予准許。
四、假執行之宣告：
    原告及被告智得國際股份有限公司、丙○○均陳明願供擔保
    請為宣告假執行或免為假執行，經核均與規定相符，爰分別
    酌定相當之擔保金額予以宣告。
五、訴訟費用負擔之依據：民事訴訟法第85條第2項。
中    華    民    國    95    年    11    月    17    日
                    民事第四庭  法  官  黃柄縉
以上正本係照原本作成
如對本判決上訴，須於判決送達後20日內向本院提出上訴狀
中    華    民    國    95    年    11    月    17    日
                                書記官  楊湘雯
附表：
┌──┬──────┬─────┬───┬───────────────────┐
│編號│債 權 本 金 │利息起算日│年利率│         違約金計息期間及利率         │
│    │            │          │      ├─────────┬─────────┤
│    │            │          │      │逾期在6個月以內者 │逾期超過6個月部分 │
│    │            │          │      │按原利率10%計算   │按原利率20%計算   │
├──┼──────┼─────┼───┼─────────┼─────────┤
│  1 │   462,924  │ 95.06.30 │7.732%│ 95.07.31~96.01.30│ 96.01.31~清償日  │
├──┼──────┼─────┼───┼─────────┼─────────┤
│  2 │ 1,831,483  │ 95.06.30 │4.732%│ 95.07.31~96.01.30│ 96.01.31~清償日  │
└──┴──────┴─────┴───┴─────────┴─────────┘


司法院資訊處製作；財團法人民間司法改革基金會備份。
